---
title: "BMI data clean and EDA"
description: |
  this note is for BMI data!
author:
  - name: Jixing Liu
    url: https://jixing.netlify.com/
    affiliation: 深圳妇幼
date: "`r Sys.Date()`"
#bibliography: biblio.bib  
output:
  radix::radix_article:
    toc: true
    toc_depth: 3
    number_sections: true
    self_contained: true
---

```{r setup, include=FALSE}
knitr::opts_chunk$set(
    echo = TRUE,      # Output code chunks
    message = FALSE,  # Toggle off message output 
    warning = FALSE,    # Toggle off warning output
    fig.width = 6, fig.asp = 0.618, out.width = "70%", fig.align = "center") 

knitr::opts_knit$set(root.dir = usethis::proj_path())
library(docknitr)

# libraries used in report
library(knitr)
library(kableExtra)
library(tidyverse)

theme_set(theme_light(base_family = "Avenir"))
```
## function

```{r}
na_x2na <- function (s, x = 0)
{
    sapply(s, function(y)
        ifelse(y %in% x, NA, y))
}

time_calc <-
  function(string) {
    time_w_d <- string %>%
      str_split("\\+") %>% unlist()  %>%
      as.numeric()
    time = time_w_d[1] * 7 + time_w_d[2]
    return(time)
  }
```


## Import Data
```{r}
library(readxl)
raw_data <- read_excel("analysis/data/raw_data/BMI_2020-07-23.xlsx")

```


```{r}
meta_data <- data.frame(
  stringsAsFactors = FALSE,
              note = c("病案号","末次月经","姓名","籍贯","民族",
                       "文化程度","主要诊断","其他诊断",
                       "HDP(0:血压正常，1GH，2PE，3重PE，4子痫，5慢高，6慢高并PE，7镜像)","GDM","FGR(1FGR","排除诊断","住院总费用",
                       "住院天数","分娩孕周","类型（1早发，2晚发≥34周）","分娩方式","婴儿性别","婴儿分娩结果",
                       "婴儿体重","SGA/LGA（正常0SGA1LGA2）","入住MICU",
                       "入住NICU（0出院，1转科）","婴儿转归","婴儿抢救次数","1分钟APgar评分","5分钟Apgar评分","丈夫文化程度",
                       "丈夫身高","丈夫体重","孕前身高（m)","孕前体重","孕前BMI",
                       "WHO肥胖（0:＜18.4,1:18.5-24.9,2:25-29.9,3:≥30）",
                       "中国肥胖标准（0＜18.4，1：18.5-23.9，2：24-27.9，3：28-31.9,4:32-36.9,5:≥37）","ALT","AST",
                       "ALB（白蛋白）","TBA（总胆汁酸）","LDH","Cr","尿素","Uric尿酸",
                       "APTT","PT","INR","ATIII","DD","纤维蛋白原","PLT"),
               col = c("ID","last menstrual period",
                       "name","native place","nation","Level of education",
                       "principal diagnosis","Other diagnostic","HDP","GDM",
                       "FGR","Exclude diagnosis","the in-patients costs",
                       "Hospitalization days","Delivery gestational age","type",
                       "Delivery way","A baby's sex","Baby delivery results",
                       "The baby weight","SGA_LGA","Check-in MICU",
                       "Check-in NICU","Infant outcome","Baby salvage number",
                       "1 minute APgar score","5 minute APgar score",
                       "Husband culture degree","Husband's height","Husband's weight",
                       "Pregnancy height","Pregnancy weight","Pregnancy BMI",
                       "WHO obesity","china obesity","ALT","AST","ALB","TBA","LDH",
                       "Cr","BUN","Uric acid","APTT","PT","INR","ATIII",
                       "DD","fibrinogen","PLT")
)

```


```{r}
colnames(raw_data) <- meta_data$col
raw_data <- 
  raw_data %>% janitor::clean_names()
meta_data$col <- colnames(raw_data)

```

## 📌  select data

```{r}
select_cols <- 
  c("id",
  "pregnancy_bmi",
  "pregnancy_height",
  "pregnancy_weight",
  "delivery_gestational_age",
  "hdp",
  "type",
  "delivery_way",
  "the_baby_weight",
  "check_in_nicu",
  "x1_minute_a_pgar_score",
  "x5_minute_a_pgar_score",
  "fgr",
  "alt",
  "ast",
  "alb",
  "tba",
  "ldh",
  "cr",
  "bun",
  "uric_acid",
  "aptt",
  "pt",
  "inr",
  "atiii",
  "dd",
  "fibrinogen",
  "plt")


data <- 
  raw_data %>% 
  select(select_cols)

```



## 📌  Tidy Data


### 转换变量
```{r}
data_tidy <- 
  data %>%
  # 重新计算 BMI ==============================
  # 把标错单位的 cm 转成 m
  mutate(pregnancy_height = if_else(
    pregnancy_height >= 100,
    pregnancy_height / 100,
    pregnancy_height
  )) %>% 
  mutate(BMI = 
         cchsflow::bmi_fun(pregnancy_height, pregnancy_weight)) %>%
  select(-pregnancy_bmi, -pregnancy_height, -pregnancy_weight) %>%
  # PE 表型 ==============================
  mutate(PE = 
           if_else(hdp == 2, "轻度", "重度")) %>% 
  select(-hdp) %>% 
  # 转换孕周为天 ==============================
  mutate(delivery_gestational_age = 
           if_else(str_detect(delivery_gestational_age, "\\+"), 
                   time_calc(delivery_gestational_age),
                   as.numeric(delivery_gestational_age) * 7)
         ) %>% 
  # 替代实验检查中的 0 为 缺失值 ==============================
  mutate_at(
    c(
      "alt",
      "ast",
      "alb",
      "tba",
      "ldh",
      "cr",
      "bun",
      "uric_acid",
      "aptt",
      "pt",
      "inr",
      "atiii",
      "dd",
      "fibrinogen",
      "plt"
    ),
    ~ na_x2na(., x = 0)
  ) %>% 
  # 变量类型 ==============================
  mutate(PE = as_factor(PE)) %>% 
  mutate(check_in_nicu = if_else(check_in_nicu == 0, "出院", "转科") %>% as.factor()) %>% 
  mutate(type = as_factor(type))  %>% 
  mutate(delivery_way = as_factor(delivery_way)) %>% 
  mutate(fgr = as_factor(fgr)) %>% 
  mutate(the_baby_weight = as.numeric(the_baby_weight)/1000) %>% 
  mutate(x1_minute_a_pgar_score = if_else(x1_minute_a_pgar_score <= 3, "low", "high") %>% as.factor()) %>% 
  mutate(x5_minute_a_pgar_score = if_else(x5_minute_a_pgar_score <= 3, "low", "high") %>% as.factor())
  
```


## Y 的正态分布


## EDA

```{r}
#Explore Your Dataset
library(tidyverse)
df <- data_tidy
#==== HEAD ====
#==== DIM AND GLIMPSE ====
dim(df)
glimpse(df)

library(skimr)
skim(df)

library(visdat)
vis_miss(df)
vis_dat(df)

#==== CREATE_REPORT IN DATAEXPLORER ====
library(DataExplorer)
DataExplorer::create_report(df)
```


## Transform

## 一般线性模型的假设

1. 正态性: Y 变量要是正态分布 ✅   
2. 独立性: 样本间独立, 没有重复
3. 线性: Y 与 X 之间是线性的
4. 同方差性: 因变量的方差不随自变量的水平不同而变化 ✅   


## 多元回归的第一步最好检查一下变量间的相关性

```{r}
require(data.table)
require(ggplot2)
require(GGally)

data_tidy %>%
  select(BMI, PE, type) %>%
  ggpairs(columns = 1:2, mapping = aes(colour = type))

```


## 📌  想回答的问题

基本建模形式: Y ~ BMI + Age + 初产

###  PE 表型

1. 早发型PE、晚发型PE
2. 轻度PE、重度PE
3. 早发重度、晚发重度


```{r}
PE_pd <- 
data_tidy %>% 
  mutate(BMI_group = if_else(BMI>= 30, "obesity", "no_obesity") %>% as.factor()) %>% 
  filter(!is.na(BMI_group)) %>% 
  select(c("type", "PE", "BMI_group")) %>% 
  rio::export("analysis/data/derived_data/PE_pd.xlsx")
```



#### 1. 早发型PE、晚发型PE
```{r}
data_tidy %>%
  glm(type ~ BMI, data = ., family = binomial) %>% 
  broom::tidy() %>% 
  .[2, ] 
```

#### 2. 轻度PE、重度PE

```{r}
data_tidy %>%
  glm(PE ~ BMI, data = ., family = binomial) %>% 
  broom::tidy() %>% 
  .[2, ] 
```


#### 3.早发重度、晚发重度
```{r}
data_tidy %>%
  filter(PE == "重度") %>% 
  glm(type ~ BMI, data = ., family = binomial) %>% 
  broom::tidy() %>% 
  .[2, ] 
```


### 妊娠结局

1. 孕周
2. 分娩方式
3. 出生体重
4. 小于胎龄儿
5. 入住 NICU
6. Apgar

```{r}
data_BMI_pregnancy <-
  data_tidy %>%
  mutate(BMI_group = if_else(BMI >= 30, "obesity", "no_obesity") %>% as.factor()) %>% 
  filter(!is.na(BMI_group)) %>% 
  select(
    c(
      "delivery_gestational_age",
      "delivery_way",
      "the_baby_weight",
      "check_in_nicu",
      "x1_minute_a_pgar_score",
      "x5_minute_a_pgar_score",
      "BMI_group"
    )
  )
data_BMI_pregnancy %>%
  write_csv("analysis/data/derived_data/妊娠结局_BMI.csv")
```






```{r}

ggpairs(
  data_BMI_pregnancy %>% filter(!is.na(BMI_group)),
  columns = 1:(ncol(data_BMI_pregnancy) - 1),
  mapping = aes(colour = BMI_group)
)

```

```{r}
library(tidyverse)
theme_set(theme_light())
# with fill ==============================
data_BMI_pregnancy %>%
  filter(!is.na(BMI_group)) %>% 
  {bind_cols(select_if(., is.numeric),
             select_at(., "BMI_group"))
  } %>%
  gather(-BMI_group, key = "var", value = "value") %>%
  ggplot(aes(x = value, fill = BMI_group)) + 
  geom_density() +
  facet_wrap(~ var, scales = "free") 
```


### 在重度 PE 中, 器官功能损伤

1. 肝功能损伤
2. 肾功能损伤
3. PLT 减少
4. HLD 升高
5. 低蛋白血症

```{r}
sPE_BMI <- 
data_tidy %>% 
  filter(PE == "重度") %>% 
  mutate(BMI_group = if_else(BMI>= 30, "obesity", "no_obesity") %>% as.factor()) %>% 
  filter(!is.na(BMI_group)) %>% 
  select(c("type", "fgr","alt","ast","alb","tba","ldh","cr","bun","uric_acid","aptt","pt","inr","atiii","dd","fibrinogen","plt", "BMI_group"))

sPE_BMI %>% 
  write_csv("analysis/data/derived_data/重度 PE_器官功能_BMI.csv")

sPE_BMI %>% 
  rio::export("analysis/data/derived_data/重度 PE_器官功能_BMI.xlsx")
```


## 数据问题

1. 两张表格用合并表格, 重度 PE 是是合并表格的子集 ✅   
2. __age__ 和 __是否是初产妇__的变量没有
3. BMI 要重新计算, 有些单位搞错了, 单位是 M, 弄成 cm ✅   
4. FGA == FGR ✅   
5. PE 表型要用正则表达式进行提取 ✅   

## 几个小问题

1. 婴儿抢救次数: null 与 0 是一样吗? __是的__
2. 空白是缺失数据吗? __是的__
3. 婴儿转归中的 / 是什么意思? __缺失数据__
4. 孕前身高中的: 0 和小数 是什么意思? __0 是缺失, 小数是单位错误, m 写成 cm __
5. 孕前BMI 中的 0 与 0.00? 是什么意思 __数据缺失, 单位错误__
6. 肥胖中的 / 是什么意思 __缺失__
7. 实验室检查变量中的 0 是什么意思? __缺失__


凝血指标: 

凝血功能检测指标包括凝血酶原时间（Prothrombin time, PT）、活化部分凝血活酶时间（Activated partial thromboplatin time, APTT）、凝血酶时间（Thrombin time, TT）、纤维蛋白原（Fibrinogen, FIB）、凝血时间（Clotting time，CT）和国际标准化比值（International normalized ratio，INR）


➤ PT-凝血酶原时间

PT是指在血浆中加入组织因子（TF或组织凝血活酶）和Ca2+启动外源性凝血系统，观察血浆的凝固时间。PT是目前临床最常用的筛选试验之一，用于评价外源性凝血途径功能。正常参考值为10～14秒。

➤ APTT-活化部分凝血活酶时间

APTT是在血浆中加入XII因子活化剂、Ca2+、磷脂启动血浆内源性凝血途径，观察血浆凝固时间。APTT也是目前临床最常用的筛选试验之一，用于评价内源性凝血途径功能。正常参考值为32～43秒。

➤ INR-国际标准化比值

INR是受检患者的PT与正常对照PT之比的ISI次方（ISI是国际的敏感指数，试剂出厂时由厂家标定）。同一份血浆在不同的实验室，用不同的ISI试剂检测，PT值结果差异很大，但测得的INR值相同，这样使结果具有可比性。正常参考值为0.9～1.1。

➤ TT-凝血酶时间

TT是在血浆中加入标准凝血酶，检测凝血过程的第三个阶段，反映血浆内纤维蛋白原水平及血浆中肝素样物质的多少。正常参考值为16～18秒。

➤ FIB-纤维蛋白原

FIB是通过在受检血浆中加入一定量凝血酶，使血浆中的纤维蛋白原转变为纤维蛋白，通过比浊原理计算出纤维蛋白原的含量。正常参考值为2～4 g/L。

➤ FDP-血浆纤维蛋白降解产物

FDP是指在纤溶亢进时产生的纤溶酶的作用下，纤维蛋白或纤维蛋白原被分解后产生的降解产物的总称。正常参考值1～5 mg／L。

➤ CT-凝血时间

CT是指血液离开血管，在体外发生凝固的时间，主要是测定内源性凝血途径中各种凝血因子是否缺乏，功能是否正常，或者是否有抗凝物质增多。

[【凝血指标那么多，到底要看哪一个？】-中华医学网](http://medline.org.cn/news/detail.do?newsId=12108)

PT: 凝血酶原时间
时间长代表低凝血状态?

活化部分凝血活酶时间（APTT）

INR: 0.8-1.5

